臺灣彰化地方法院彰化簡易庭小額民事判決
110年度彰小字第832號
原      告  邱郁翔  
訴訟代理人  李俊穎  
被      告  李俞欣  

上列當事人間請求損害賠償事件，本院於民國111年2月22日言詞
辯論終結，判決如下：
    主  文
被告應給付原告新臺幣貳仟捌佰柒拾元。
原告其餘之訴駁回。
訴訟費用新臺幣壹仟元，由被告負擔其中新臺幣玖拾陸元，其餘
由原告負擔。
本判決原告勝訴部分得假執行。
原告其餘假執行之聲請駁回。
    理由要領
一、被告經合法通知，未於言詞辯論期日到場，核無民事訴訟法
    第386條所列各款情形，爰依原告之聲請，由其一造辯論而
    為判決。
二、原告主張：被告於民國110年5月1日下午5時7分許，騎乘車
    牌號碼000-0000號普通重型機車（下稱肇事車輛），沿彰化
    縣彰化市大埔路由北往南方向直行，行經大埔路與英士路之
    交岔路口時，將肇事車輛停靠介壽北路108巷2弄巷道口準備
    待轉左轉往英士路時，因疏未注意轉彎車應禮讓直行車先行
    ，以致與沿同向直行由原告所騎乘其所有之車牌號碼000-00
    00號普通重型機車（下稱系爭車輛）發生碰撞，致系爭車輛
    受損，系爭車輛經送廠修復，原告因此支出必要修復費用新
    臺幣（下同）1萬4,000元（含零件1萬1,000元、工資3,000
    元）。又事故發生後，原告於隔日發現左右手、胸部有拉傷
    ，因當下沒有察覺，所以沒有去就醫，另被告拒接原告電話
    ，原告之保險公司與其聯絡，也接過一次後就不接，對於車
    禍理賠都不理會，原告申請調解被告亦不出席，為此請求相
    關交通費用及精神慰撫金1萬6,000元，以上合計3萬元。被
    告從原告右側穿越前面到左側，原告當時是綠燈直行，被告
    是紅燈，應負全責。爰依侵權行為之法律關係提起本件訴訟
    等語。並聲明：（一）被告應給付原告3萬元。（二）願供
    擔保，請准宣告假執行。  
三、被告未於言詞辯論期日到場，亦未提出書狀作何聲明或陳述
    。　
四、得心證之理由：
（一）原告主張上開兩造車輛碰撞且致系爭車輛受損之事實，業
      據其提出估價單為證，並經本院向彰化縣警察局彰化分局
      調取道路交通事故初步分析研判表、調查卷宗、現場圖、
      調查報告表(一)、(二)、談話記錄表、當事人酒精測定紀
      錄表、當事人登記聯單、事故照片、附近路口監視器翻拍
      光碟等資料核閱屬實，且被告已於相當時期受合法之通知
      ，而於言詞辯論期日不到場，亦未提出準備書狀爭執，依
      民事訴訟法第436條之23、第436條第2項、第280條第3項
      前段準用同條第1項前段之規定，視同自認，堪認原告主
      張之事實為真實。
（二）按因故意或過失，不法侵害他人之權利者，負損害賠償責
      任；汽車、機車或其他非依軌道行駛之動力車輛，在使用
      中加損害於他人者，駕駛人應賠償因此所生之損害。但於
      防止損害之發生，已盡相當之注意者，不在此限，民法第
      184條第1項前段、第191條之2分別定有明文。次按機車行
      駛至交岔路口，其轉彎，應依標誌或標線之規定行駛；汽
      車行駛至交岔路口，其行進、轉彎，應依下列規定：一、
      應遵守燈光號誌或交通指揮人員之指揮，遇有交通指揮人
      員指揮與燈光號誌並用時，以交通指揮人員之指揮為準；
      五、左轉彎時，應距交岔路口三十公尺前顯示方向燈或手
      勢，換入內側車道或左轉車道，行至交岔路口中心處左轉
      ，並不得占用來車道搶先左轉；七、轉彎車應讓直行車先
      行；汽車行駛時，駕駛人應注意車前狀況及兩車並行之間
      隔，並隨時採取必要之安全措施，不得在道路上蛇行，或
      以其他危險方式駕車，道路交通安全規則第99條第2項前
      段、第102條第1項第1款、第5款、第7款、第94條第3項分
      別定有明文。經查，系爭路段為未劃設慢車道之雙向各二
      車道，路面未繪製禁行機車標示，與英士路交岔路口未繪
      有機車待轉區，路旁亦未標示機車應兩段式左轉，是依道
      路交通安全規則規定，被告倘欲由大埔路左轉英士路，行
      至交岔路口前30公尺處時，即先行駛入內側車道，嗣駛至
      交岔路口處時再行左轉，抑或駛至路口處為待轉（即兩段
      式左轉），然被告於上揭時、地騎乘肇事車輛，雖先行停
      靠右側介壽北路108巷2弄巷道待轉，然未注意大埔路是否
      仍有來車，即貿然左轉欲進入英士路，致與行經上開交岔
      路口之系爭車輛發生碰撞，造成系爭車輛受有損害，被告
      之行為與系爭車輛所受損害間具有相當因果關係，並依民
      法第191條之2規定，推定被告之上開行為係有過失，被告
      復未舉證證明其就防止損害發生已盡相當之注意，自應就
      系爭車輛之損害負賠償責任。
（三）茲就原告請求之各項損害賠償，審核如下：　　　　
　　1.系爭車輛修復費用部分：
　    按不法毀損他人之物者，被害人得請求賠償其物因毀損所
      減少之價額；負損害賠償責任者，除法律另有規定或契約
      另有訂定外，應回復他方損害發生前之原狀；第一項情形
      ，債權人得請求支付回復原狀所必要之費用，以代回復原
      狀，民法第196條、第213條第1項、第3項分別定有明文。
      又按物被毀損時，被害人除得依民法第196條請求賠償外
      ，並不排除民法第213條至第215條之適用，惟民法第196
      條之規定即係第213條之法律另有規定，請求賠償物被毀
      損所減少之價額，得以修復費用為估定之標準，但以必要
      者為限，例如：修理材料以新品換舊品，應予折舊。經查
      ，原告就系爭車輛支出修理費用1萬4,000元（含零件1萬1
      ,000元、工資3,000元），其中零件部分，係以新零件代
      替舊零件，揆諸前揭說明，自應將零件折舊部分予以扣除
      。又依行政院所頒之「固定資產耐用年數表」及「固定資
      產折舊率」之規定，機車之耐用年數為3年，依定率遞減
      法每年折舊1000分之536，又其最後1年之折舊額，加歷年
      折舊累計額，其總和不得超過該資產成本原額10分之9。
      參照卷附參照公路監理電子閘門資料所載，系爭車輛係於
      104年8月出廠，計算至110年5月1日發生本件事故時，實
      際使用期間已逾3年，則扣除折舊額後，原告得請求之零
      件修理費為1,100元【計算式：1萬1,000元×1/10=1,100元
      】。至於工資部分，並無折舊問題。從而，系爭車輛之修
      復費用共計為4,100元【計算式：1,100元＋3,000元＝4,100
      元】。
　　2.精神慰撫金部分：　
　　  按人格權受侵害時，以法律有特別規定者為限，得請求損
      害賠償或慰撫金；不法侵害他人之身體、健康、名譽、自
      由、信用、隱私、貞操或不法侵害其他人格法益而情節重
      大者，被害人雖非財產上之損害，亦得請求賠償相當之金
      額，民法第18條第2項、第195條第1項前段分別定有明文
      。是依規範意旨，精神慰撫金之請求當以符合人格法益受
      侵害為前提。查原告雖主張事故發生隔日發現左右手、胸
      部拉傷，因當下沒有察覺，所以沒有去就醫云云，然原告
      並未提出其因本件車禍受有傷害之相關證據，亦未提出具
      體立證方法，難認原告主張受有身體傷害為真。是原告請
      求精神慰撫金1萬6,000元，實難准許。
　　3.綜上，本件原告得請求被告賠償之金額為4,100元。　
（四）末按損害之發生或擴大，被害人與有過失者，法院得減輕
      賠償金額或免除之，民法第217條第1項定有明文。又按汽
      車行駛時，駕駛人應注意車前狀況及兩車並行之間隔，並
      隨時採取必要之安全措施，道路交通安全規則第94條第3
      項前段定有明文。查本件事故之發生，被告固有如前揭所
      述之過失，惟原告駕駛系爭車輛亦未注意車前狀況，並隨
      時採與必要安全措施，亦為本件事故發生之原因，此有上
      開交通卷宗在卷可參。本院綜合審酌本件事故發生緣由，
      再審酌雙方之過失情節比例一切情狀後，認被告應負擔70
      %之過失責任，原告應負擔30%之過失責任，則原告行使損
      害賠償請求權，亦應依此比例酌減被告之賠償責任。從而
      ，原告得請求被告賠償之金額應為2,870元【計算式：4,1
      00元×70%＝2,870元】。
五、綜上所述，原告依侵權行為之法律關係，請求被告給付2,87
    0元，為有理由，應予准許；逾此範圍之請求，則無理由，
    應予駁回。
六、本件原告勝訴部分係小額程序為被告敗訴之判決，依民事訴
    訟法第436條之20規定，應依職權宣告假執行。至於原告敗
    訴部分之請求，既為無理由而駁回，其假執行之聲請自失所
    依附，應併予駁回。
七、訴訟費用負擔之依據：民事訴訟法第79條。
中    華    民    國   111    年    3     月    8     日
                  臺灣彰化地方法院彰化簡易庭
                      法  官  李欣恩
以上正本係照原本作成。
如不服本判決，僅得以判決違背法令為理由提起上訴，並應於判
決送達後20日內，向本院提出上訴狀。（須按他造當事人之人數
附繕本）。如委任律師提起上訴者，應一併繳納上訴審裁判費。
中    華    民    國   111    年    3    月   8  日
                      書記官  姚志鴻